臺灣彰化地方法院刑事判決
111年度簡上字第116號
上  訴  人  臺灣彰化地方檢察署檢察官  
被      告  曹淑貞


                    （另案於法務部矯正署臺中女子監獄執行中）
上列上訴人因被告偽證案件，不服本院111年度簡字第614號，中
華民國111年6月13日第一審刑事簡易判決（起訴案號：110年度
偵字第12177號），提起上訴，本院管轄之第二審合議庭判決如
下：
    主  文
原判決關於宣告刑部分撤銷。
曹淑貞經原判決認定所犯偽證罪，累犯，處有期徒刑肆月。
    犯罪事實及理由
一、本院審理範圍之說明：    
　㈠按上訴得明示僅就判決之刑、沒收或保安處分一部為之，刑
    事訴訟法第348條第3項定有明文。依該條項之立法說明：「
    為尊重當事人設定攻防之範圍，並減輕上訴審審理之負擔，
    容許上訴權人僅針對刑、沒收或保安處分一部提起上訴，其
    未表明上訴之認定犯罪事實部分，則不在第二審之審判範圍
    。如為數罪併罰之案件，亦得僅針對各罪之刑、沒收、保安
    處分或對併罰所定之應執行刑、沒收、保安處分，提起上訴
    ，其效力不及於原審所認定之各犯罪事實，此部分犯罪事實
    不在上訴審審查範圍」等語。因此，科刑事項已可不隨同其
    犯罪事實，而單獨成為上訴之標的，且於上訴人明示僅就科
    刑事項上訴時，第二審法院即不再就原審法院所認定之犯罪
    事實為審查，而應以原審法院所認定之犯罪事實，作為審認
    原審量刑妥適與否的判斷基礎。
　㈡本案係由檢察官提起上訴，被告曹淑貞則未於法定期間內上
    訴。依檢察官上訴書及於本院準備程序、審理時所陳述之上
    訴理由，已表明係因原審判決未論以累犯及未據以依法加重
    其刑，認有違誤而提起上訴，犯罪事實部分沒有上訴。檢察
    官上訴意旨既已明示僅就原審判決關於「刑」之部分提起上
    訴，依上開規定及說明，本件上訴審理範圍為原審判決量刑
    部分，至於原審判決關於犯罪事實或科刑以外之其他認定，
    即非本院審查範圍，先予敘明。
二、本案據以審查量刑當否之原判決所認定犯罪事實及罪名：
　㈠原判決犯罪事實：被告明知於民國108年1月26日下午7時許，
    在彰化縣員林市中正路大南門福安宮前，簡君曲並未販賣第
    一級毒品海洛因予黃義豐，嗣簡君曲因涉犯販賣第一級毒品
    案件經檢察官以108年度偵字第4298號、第5384號案件偵查
    ，詎被告明知不得於檢察官偵查時，對於案情有重要關係之
    事項，供前或供後具結，而為虛偽之陳述，竟於108年4月15
    日下午2時32分許，經檢察官以證人身分傳喚被告到庭作證
    ，並由檢察官告知具結義務及刑法偽證罪責，並得拒絕證言
    之意旨，供前具結後，在訊問程序中虛偽證稱：當天晚上應
    該是6、7點過後，9點之前，我們在員林家商前面的7-11，
    黃義豐還有向簡君曲拿海洛因，因為是他們兩個約見面的..
    跟簡君曲買新臺幣（下同）2,800元或2,900元的8分之1錢的
    海洛因1包，..是我親眼看到，..如果沒有現金，簡君曲是
    不會賣海洛因給黃義豐的，..他們在我朋友車上交易海洛因
    等語，而就案情有重要關係之事項為虛偽陳述，足以影響該
    案偵查及審判結果之正確性（簡君曲被訴販賣第一級毒品，
    業經本院以108年度訴字第1066號判決無罪確定）。
　㈡被告所犯之罪名：核被告所為，係犯刑法第168條之偽證罪。
三、檢察官上訴意旨略以：
  ㈠刑案資料查註紀錄表、矯正簡表、提示簡表為刑事訴訟法第1
    59條之4第1款所定公務員職務上製作之紀錄文書，而屬非專
    為本件個案製作、且具有規律性、準確性記載之文書，證據
    能力、證明力應無欠缺。最高法院110年度台上大字第5660
    號裁定雖指：「一般附隨在卷宗內之被告前案紀錄表，係司
    法機關相關人員依憑原始資料所輸人之前案紀錄，僅提供法
    官便於瞭解本案與他案是否構成同一性或單一性之關聯、被
    告有無在監在押情狀等情事之用」等語，然本案偵卷內所附
    之刑案資料查註紀錄表、矯正簡表、提示簡表其製作目的顯
    非如最高法院所述供法官了解本案與他案之同一性或單一性
    ，此觀其上全未記載任何用以特定前案犯罪事實之內容（如
    犯行時間、地點、被害人等資訊），相反的，刑案資料查註
    紀錄表、矯正簡表、提示簡表會特別註明前案執行完畢時間
    及方式；如係徒刑易服社會勞動，除記載結案日期外，更會
    額外記載完成社會勞動服務日期，足證此文件主要是基於供
    判斷後案是否構成累犯之目的而製作，應可作為認定被告於
    有期徒刑執行完畢5年內再犯之依據。
  ㈡被告構成累犯事實之刑案資料查註紀錄表、矯正簡表、提示
    簡表，業經附在臺灣彰化地方檢察署110年度偵字第12177號
    卷宗內，連同本案其他證據併送給原審法院，且原審卷內亦
    有臺灣高等法院被告前案紀錄表，原審判決也已經敘明「有
    臺灣高等法院被告前案紀錄表在卷可稽」等文字，從而被告
    構成累犯之事實，業據檢察官舉證在卷。
  ㈢原審判決所引用之最高法院大法庭110年度台上大字第5660號
    刑事裁定，依法院組織法第51條之10規定，僅對最高法院提
    案庭提交之110年度台上字第5660號案件有拘束力，且此係
    指裁定主文而言，至於裁定理由應無一般性之拘束效力。又
    最高法院110年度台上字第5660號案件之基礎事實係：檢察
    官起訴書未請求對被告所為犯行依累犯規定加重其刑；於法
    院審理時，檢察官亦未就被告構成累犯之事實以及應加重其
    刑之事項，有所主張並具體指出證明之方法（見該判決理由
    欄甲、貳、四部分），與本案檢察官於起訴書中已有主張被
    告係於前案有期徒刑執行完畢後，5年以內故意再犯本件有
    期徒刑以上之罪，為累犯，已就上情為主張並具體指出證明
    方法之情形有異，尚難比附援引上述最高法院裁定或判決。
    本案被告前因毒品危害防制條例案件，經臺灣彰化地方法院
    以107年度簡字第1494號判決判處有期徒刑5月確定，於108
    年1月19日易科罰金執行完畢構成累犯，其於前案執行完畢
    後5年內就再為本案犯罪，足認其對於刑罰的反應力薄弱，
    請依累犯規定加重其刑，請將原判決撤銷，更為適當合法之
    判決。
四、上訴理由之論斷：
  ㈠查被告前因違反毒品危害防制條例案件，經本院以107年度簡
    字第1494號判決判處有期徒刑5月確定，於108年1月19日易
    科罰金執行完畢，有刑案資料查註紀錄表、臺灣高等法院被
    告前案紀錄表、上開案號刑事判決書（簡上卷第87至90頁）
    在卷可稽，其受有期徒刑之執行完畢，5年以內故意再犯有
    期徒刑以上之罪，符合刑法第47條第1項累犯所定之要件，
    且依司法院大法官釋字第775號解釋意旨，審酌被告於上開
    案件執行完畢後不久，又故意再犯本案，顯見前案徒刑之執
    行並無顯著成效，被告對刑罰之反應能力薄弱，再參酌本案
    被告犯罪情節，並無因適用刑法第47條第1項規定加重最低
    本刑致無法處以最低法定本刑，而使其所受刑罰超過所應負
    擔罪責之罪刑不相當情形，是仍應依刑法第47條第1項之規
    定，加重其刑。又簡君曲被訴販賣第一級毒品海洛因予黃義
    豐部分，經本院以108年度訴字第1066號判決無罪，該案於1
    09年10月14日判決確定，有簡君曲之臺灣高等法院被告前案
    紀錄表在卷可證（簡字卷第37至45頁），被告於所虛偽陳述
    之案件裁判確定前，於109年9月1日另案審理時已自白偽證
    犯行（見訴字1066號卷第294至299頁），依刑法第172條之
    規定減輕其刑，並先加後減之。
  ㈡原審判決雖認檢察官並未於起訴書或本院準備程序中依本案
    被告犯行狀況，指出被告有何應依累犯加重之具體理由及依
    據，惟檢察官於起訴書犯罪事實欄已記載被告上開構成累犯
    之前科事實，並提出刑案資料查註紀錄表為證據，足認檢察
    官就被告構成累犯之事實已為主張，並具體指出證據方法，
    原審自應審酌被告是否構成累犯及是否應加重其刑。原審猶
    認檢察官未指出被告有何應依累犯加重之具體理由及依據，
    而認關於被告構成累犯之前科、素行資料得列入刑法第57條
    第5款「犯罪行為人之品行」之審酌事由，但於量刑審酌時
    ，亦未將被告上開構成累犯之前科紀錄列入審酌，尚有未洽
    。檢察官執此指摘原審判決不當，為有理由，應由本院將原
    審判決撤銷改判。
  ㈢爰以行為人之責任為基礎，審酌被告於他人所涉販賣第一級
    毒品案件偵查中，經以證人身分受訊問時，本應依其個人親
    眼所見據實作證，竟對於案情有重要關係之事項為虛偽陳述
    ，所為有使刑案偵查陷於錯誤之危險，影響國家司法追訴之
    正確性，實不足取，惟被告犯後尚能坦承犯行，及其犯罪之
    情節、所生危害、被告智識程度為國中肄業、入監前從事清
    潔工作、未婚、但與男友有生育數名子女之家庭狀況等一切
    情狀，量處如主文第2項所示之刑。
據上論斷，依刑事訴訟法第455條之1第1項、第3項、第369條第1
項前段、第364條、第299條第1項前段，判決如主文。
本案經檢察官賴志盛提起公訴，檢察官陳靚蓉提起上訴，檢察官
黃建銘、鄭安宇到庭執行職務。
中　　華　　民　　國　　111 　年　　11　　月　　14　　日
                  刑事第二庭  審判長法  官  黃齡玉
                                    法  官  黃麗玲
                                    法  官  王素珍
以上正本證明與原本無異。　　　　　　　　　　　　　　　　
不得上訴。
中　　華　　民　　國　　111 　年　　11　　月　　14　　日
                                    書記官　王心怡